臺灣苗栗地方法院民事判決　　　　　　　 95年度訴字第380號
原　　　告　丙○○
　　　　　　甲○○
　　　　　　辛○○
　　　　　　乙○○
共　　　同
訴訟代理人　陳益軒律師
複　代理人　吳榮昌律師
　　　　　　己○○
被　　　告　壬○○
上列當事人間租佃爭議事件，本院於民國96年1 月10日言詞辯論
終結，判決如下：
    主  文
原告之訴駁回。
訴訟費用由原告負擔。
    事實及理由
一、按耕地三七五減租條例第26條第2項前段規定：「租佃爭議
    事件非經調解、調處，不得起訴」，本件就坐落苗栗縣大湖
    鄉○○段184 地號土地之耕地租佃爭議事件，原告前因被告
    未自任耕作等爭議，曾向苗栗縣大湖鄉公所、苗栗縣政府耕
    地租佃委員會聲請調解、調處，因調解、調處不成立，而由
    苗栗縣政府耕地租佃委員會移送本院，有苗栗縣政府民國95
    年9 月20日府地權字第0950125437號函、調處筆錄、調解筆
    錄、委任狀在卷可稽，是本件原告之起訴程序，尚無不合。
二、原告起訴主張：坐落苗栗縣大湖鄉○○段第184 地號、地目
    田、面積12960.58平方公尺土地（以下簡稱系爭土地）原係
    訴外人即原告等4 人之被繼承人吳月娥所有，並由被告壬○
    ○及訴外人庚○○、詹德宏分別就系爭土地與吳月娥定有耕
    地三七五租約，惟吳月娥已於94年2 月16日死亡，原告等4
    人既為吳月娥之法定繼承人，則系爭土地暨存在其上之耕地
    租約即由原告等4 人承受。兩造間就系爭土地既然存有耕地
    租約，被告應自任耕作，惟其竟貪圖私利，將承租之系爭土
    地供作垃圾及廢棄土方之堆積場地，經原告等於95年3 月12
    日返鄉掃墓時始驚覺上情。被告就系爭土地未自任耕作已違
    反耕地三七五減租條例第16條規定，兩造間原有租賃契約即
    歸於無效，被告占有使用系爭土地即無理由，為此爰依所有
    權人之地位，請求被告返還系爭土地予原告全體等語，並聲
    明：被告應將坐落苗栗縣大湖鄉○○段第184 地號土地上，
    面積3191平方公尺，位置以實測為準之土地返還予原告全體
    。
三、被告則以：其所承租之耕地每逢颱風大雨即淹沒，造成耕地
    無法耕作，草莓於3月已接近尾聲，故利用南湖溪整治期間
    ，取得原出租人即原告之被繼承人吳月娥同意後，即申請苗
    栗縣大湖鄉公所將整治所挖起之土壤載運至其所耕作之耕地
    堆置，俾使耕地高於路面，以改良耕地，並未為非農業使用
    ，其並未在其承租之系爭土地上堆置廢土，亦不知是何人於
    系爭土地上傾倒廢土等語，並聲明：原告之訴駁回。
四、本件系爭土地原係訴外人即原告等4 人之被繼承人吳月娥所
    有，並由被告壬○○及訴外人庚○○、詹德宏分別就系爭土
    地與吳月娥定有耕地三七五租約，吳月娥已於94年2 月16日
    死亡，原告等4 人為吳月娥之法定繼承人，系爭土地暨存在
    其上之耕地租約由原告等4 人繼承等情，為兩造所不爭執，
    並有相關戶籍謄本、土地登記謄本、臺灣省新竹縣私有耕地
    租約附卷可稽（詳卷第59至68頁），自堪信為真實。
五、原告主張被告貪圖私利，而將承租之系爭土地供作垃圾及廢
    棄土方之堆積場地之用，被告就承租之系爭土地有未自任耕
    作之情事等情，則為被告所否認，並以其所承租之耕地每逢
    颱風大雨即淹沒，造成耕地無法耕作，草莓於3 月已接近尾
    聲，故利用南湖溪整治期間，取得原出租人即原告之被繼承
    人吳月娥同意後，即申請苗栗縣大湖鄉公所將整治所挖起之
    土壤載運至其所耕作之耕地堆置，俾使耕地高於路面，以改
    良耕地，並未為非農業使用，亦未在其承租之系爭土地上堆
    置廢土，且不知是何人於系爭土地上傾倒廢土等語置辯。經
    查，按當事人主張有利於己之事實，應負舉證責任，民事訴
    訟法第277 條定有明文。原告主張被告就承租之系爭土地有
    未自任耕作等情，既為被告所否認，則揆諸上揭法條規定，
    原告自應就被告確將承租之系爭土地堆置垃圾及廢棄土方之
    用，而有未自任耕作之情事，負舉證證明之責。惟查：
（一）被告承租之系爭土地緊鄰南湖溪，南湖溪現正做整治工作
      ，被告承租土地上目前種植草莓，其種植情形良好，並無
      不耕作之情形，被告承租之土地原與隔鄰訴外人庚○○承
      租耕作土地水平等高，經整地後已墊高約2 米左右等情，
      業據本院於95年11月2 日履勘現場屬實，製有勘驗筆錄及
      照片在卷可按（詳卷第81至84頁），顯見被告目前確無不
      自任耕作之情事。
（二）原告主張其於95年3 月12日返鄉掃墓時，發現被告為貪圖
      私利，將承租之系爭土地供作垃圾及廢棄土方之堆積場地
      ，而有未自任耕作之情事，雖據提出照片5 張為證，惟被
      被告既否認其曾於承租之系爭土地上堆置廢土等情，則原
      告自應就如其所提照片中所示之廢棄雜物等確係被告所為
      ，或係被告供他人所為之事實，負舉證證明之責。而本件
      依原告所提照片所示，雖於被告承租之系爭土地上確有水
      泥、磚塊、木頭及廢輪胎等雜物，惟原告報案當時，南湖
      溪正在疏汌整治，挖起來之土方確有堆置在系爭土地上，
      惟不光是被告承租的土地，沿著河床邊的土地都有同樣的
      情形。土方上有一些廢棄的輪胎，因南湖溪挖出來的土方
      本來就有一些廢棄物，所以無法判斷是否為被告所堆放。
      因南湖溪整治工程的土方不得外運，所以當時每日都有24
      小時的巡邏，並未發現有外來的卡車載運廢棄物進來傾倒
      等情，業據原告聲請訊問之證人即大湖分局大湖派出所警
      員丁○○於本院審理中證述綦詳（詳卷第134 、135 頁）
      ，且原告報案當天，系爭土地堆置有泥土及雜物，並未注
      意到是否有輪胎，不確定雜物是否自南湖溪挖起，也不確
      定是否為被告所堆置等情，亦據原告聲請訊問之證人即大
      湖分局大湖派出所警員戊○○於本院審理中證述無訛（詳
      卷第135 、136 頁），均不足以證明系爭土地上之廢棄雜
      物確係被告所為或被告供他人所為，此外原告又未能另舉
      證證明系爭土地上傾倒之上開廢棄雜物確係被告所為或被
      告供他人所為，則其前揭主張自無足採。
（三）另本件經濟部水利署第二河川局因辦理苗栗縣大湖鄉「南
      湖溪治理工程」，致堤後低窪農地易生淹水情事，為改善
      提後農地淹水情形，當地民眾等26人申請農地改良，利用
      「南湖溪治理工程」剩餘土方填築低窪農地，嗣該局於94
      年3 月18日召開「南湖溪治理工程」實施計畫第二次檢討
      會議決議，函請大湖鄉公所協助調查南湖鄉沿岸土地所有
      權人意願並取得同意書，以憑辦剩餘土方填築事宜。被告
      於接受通知後，旋於94年5 月向苗栗縣政府出申請書，該
      局並依其申請將南湖溪疏圳工程剩餘土方填築於被告所指
      定之地點，有經濟部水利署第二河川局95年12月1 日水二
      工字第09550095600 號函附之「南湖溪治理工程」實施計
      畫第二次檢討會議紀錄、苗栗縣大湖鄉公所函及函附申請
      書、苗栗縣大湖鄉南湖溪整治計畫工程方申請填土土地清
      冊、經濟部水利署第二河川局94年6 月6 日水二工字第
      0945 0043380號函及現場照片4 張等件附卷足憑（詳卷第
      100 至115 頁）。足認被告前開所辯其係因所承租之耕地
      每逢颱風大雨即淹沒，造成耕地無法耕作，草莓於3 月已
      接近尾聲，故利用南湖溪整治期間申請苗栗縣大湖鄉公所
      將整治所挖起之土壤載運至其所耕作之耕地堆置，俾使耕
      地高於路面，以改良耕地等情，應堪採信。
（四）綜上，原告主張被告就承租之系爭土地有未自任耕作之情
      事，既無可採，則原告主張兩造間就系爭土地前所為之耕
      地租賃契約，依耕地三七五減租條例第16條規定應屬無效
      云云，自無足採。兩造間就系爭土地之耕地租賃契約仍繼
      續有效存在，應堪認定。
六、從而，原告依所有權之法律關係，請求被告返還系爭土地予
    原告全體如其聲明所示，於法自屬無據，應予駁回。
七、兩造其餘主張、陳述與舉證，經審酌與本院前開判斷不生影
    響，爰不再予逐一論述，附此敘明。
八、訴訟費用負擔之依據：民事訴訟法第78條。
中　　華　　民　　國　　96　　年　　1 　　月　　24　　日
                  民事庭法　官　王萬金
以上正本係照原本作成。
如對本判決上訴，須於判決送達後20日內向本院提出上訴狀。
                        書記官　劉碧雯
中　　華　　民　　國　　96　　年　　1 　　月　　24　　日
